【裁判字號】    98,訴,895
【裁判日期】    990121
【裁判案由】    殺人未遂等
【裁判全文】
臺灣屏東地方法院刑事判決               98年度訴字第895號
公  訴  人  臺灣屏東地方法院檢察署檢察官
被      告  戊○○
指定辯護人  本院公設辯護人  辛○○
上列被告因殺人未遂等案件，經檢察官提起公訴（98年度偵字第
5125號），本院判決如下：
    主  文
戊○○攜帶兇器竊盜，累犯，處有期徒刑捌月。又結夥三人以上
竊盜，累犯，處有期徒刑捌月。又傷害人之身體，累犯，處有期
徒刑陸月。應執行有期徒刑壹年陸月。
    事  實
一、戊○○前曾於民國95年間因竊盜案件，經本院以95年度易字
    第620 號判決判處有期徒刑1 年2 月確定，經減刑後於97年
    4 月22日縮刑期滿執行完畢。詎戊○○猶不知悔改，於98年
    6 月13日20時許，在高雄縣仁武鄉○○村○○街與名湖街路
    口，見陳俊榮所有由陳俊源使用之車牌號碼1471-PB 號自小
    貨車停放在該處未上鎖，認有機可趁，竟意圖為自己不法之
    所有，並基於加重竊盜之犯意，徒手開啟該車車門進入車內
    ，持原置於該車上之客觀上具有危險性，足以危害人之生命
    、身體安全，可供兇器使用之螺絲起子發動該車電門而竊取
    之，得手後即供代步之用。戊○○另與庚○○（業經本院判
    處有期徒刑8 月確定）、丙○○（通緝中，另行審結）共同
    意圖為自己不法之所有，並基於加重竊盜之犯意聯絡，於98
    年6 月20日上午時分，由戊○○駕駛上開竊得之自小貨車搭
    載庚○○、丙○○，至位於屏東縣長治鄉○○村○○路126
    巷12號之豬舍，見該處無人看管，認有機可趁，戊○○遂進
    入該豬舍將己○○所有之白鐵網架8 片搬運至豬舍外，再由
    丙○○將白鐵網架搬運上車，庚○○則在車上堆置白鐵網架
    ，得手後，3 人即於同日10時30分許，將竊得之白鐵網架以
    上開自小貨車載運至由不知情之丁○○所經營位於屏東縣麟
    洛鄉○○路231 號之大發資源回收場變賣，得款新台幣
    7,700 元。
二、戊○○駕駛上開自小貨車搭載庚○○、丙○○自大發資源回
    收場欲離去之際，適為共乘機車到場查贓之屏東縣政府警察
    局內埔分局新北勢派出所警員甲○○、乙○○發覺有異，而
    欲上前盤查，戊○○見狀乃察覺甲○○、乙○○係依法執行
    職務之警員，為免遭查獲上開竊盜犯行，竟基於妨害公務及
    傷害之犯意，於警員甲○○、乙○○甫將機車停在大發資源
    回收場出入口時，戊○○即以駕駛自小貨車擦撞警員甲○○
    、乙○○所乘機車之強暴手段，妨害警員甲○○、乙○○執
    行職務，致甲○○、乙○○人車倒地，甲○○因而受有右足
    大拇指壓傷致截除之傷害；乙○○則受有右足、左膝挫傷之
    傷害，戊○○於甲○○、乙○○倒地後即趨車逃逸，嗣經警
    循線查獲。
三、案經甲○○、乙○○訴由屏東縣政府警察局內埔分局報請臺
    灣屏東地方法院檢察署檢察官偵查起訴。
    理  由
一、按被告以外之人於偵查中向檢察官所為之陳述，除顯有不可
    信之情況外，得為證據，刑事訴訟法第159 條之1 第2 項定
    有明文，本件證人丙○○於偵查中經具結向檢察官所為之陳
    述，雖屬傳聞證據，惟現階段刑事訴訟法規定，檢察官代表
    國家偵查犯罪、實施公訴，依法有訊問被告、證人及鑑定人
    之權，實務運作時，檢察官於偵查中向被告以外之人所取得
    之陳述，原則上均能遵守法律規定，不致違法取供，其可信
    度極高，且經本院勘驗該次訊問光碟結果而認筆錄之記載與
    光碟錄音內容相符，被告戊○○、辯護人復未提出有何顯不
    可信之情形，是證人丙○○於偵查中經具結之證言，自得為
    證據。又證人庚○○、丙○○、丁○○於司法警察調查時之
    陳述，及司法警察所製之偵查報告、調查報告，其性質對被
    告而言均屬傳聞證據，且查無符合刑事訴訟法第159 條之1
    至之4 之情形，而辯護人陳明不同意上開陳述及書面陳述作
    為認定被告犯罪之證據，是上開證人於司法警察調查時之陳
    述，及偵查報告、調查報告，不得作為證據。次按傳聞法則
    之重要理論依據，在於傳聞證據未經當事人之反對詰問予以
    核實，乃予排斥，惟若當事人已放棄對原供述人之反對詰問
    權，於法院審判時表明同意該等傳聞證據可作為證據，基於
    證據資料愈豐富，愈有助於真實發現之理念，並貫徹刑事訴
    訟法修法加重當事人進行主義之精神，確認當事人對於證據
    能力有處分權之制度，傳聞證據經當事人同意作為證據，法
    院認為適當者，亦得為證據。本件檢察官、被告、辯護人已
    表示對於除上所述之其餘全案卷證所存證據（含供述及非供
    述證據）均同意有證據能力，本院復斟酌該等證據並非非法
    取得，亦無證明力明顯過低之情形，以之作為證據，應屬適
    當，是依刑法訴訟法第159 條之5 第1 項規定，應認該等證
    據均得採為證據。
二、上揭竊取自小貨車、白鐵網架之事實，業據被告戊○○於警
    詢時、偵查中及本院審理時坦承不諱，核與證人即被害人陳
    俊源、己○○於警詢時；證人即共犯丙○○於偵查中證述之
    情均相符，並有屏東縣政府警察局車輛尋獲電腦輸入單、贓
    物認領保管單各1 紙及照片數幀附卷可稽，堪認被告此部分
    之自白與事實相符，事證明確，被告所為攜帶兇器竊盜犯行
    、結夥三人以上竊盜犯行，均堪認定。
三、訊據被告戊○○固坦承於上揭時間、地點駕車擦撞甲○○、
    乙○○所乘之機車後離去之事實，惟矢口否認有為妨害公務
    及傷害之犯行，辯稱：伊不知道甲○○、乙○○是警察，撞
    倒他們是不小心的云云，經查：
  (一)被告於上揭時地駕車擦撞警員甲○○、乙○○所乘機車後趨
    車逃逸，並致甲○○、乙○○受傷之事實，業據證人甲○○
    、乙○○、庚○○、丁○○於本院審理時結證明確，並有診
    斷證明書2 紙在卷足憑，又證人乙○○、甲○○於本院審理
    時均結證稱：被告位置距渠等位置之視線清楚，可以看到渠
    等，被告所駕之自小貨車未發動前就聽到有人喊「警察」，
    之後車子就衝過來等語（分別見本院卷第144 頁反面、第14
    6 頁反面、第149 頁正面）；證人庚○○於本院審理時則結
    證稱：當時在車上伊有聽到有人喊「警察」等語（見本院卷
    第142 頁正面）；證人丙○○於偵查中亦證稱戊○○說他們
    （即甲○○、乙○○）是警察等語（見偵卷第13頁），足認
    被告駕車擦撞甲○○、乙○○所乘機車前已察覺甲○○、乙○○係依法執行職務之警員。再甲○○、乙○○所乘機車係
    向右倒在大發資源回收場出入口，車頭經旋轉後朝大發資源
    回收場門外，該車之刮地痕起點係位於大發資源回收場向外
    距左側門柱2.5 公尺處，距右側門柱有5.1 公尺，該刮地痕
    係由內朝外，長1.7 公尺，機車車前斜板下方及自小貨車右
    前保險桿處均有擦痕等情，有道路交通事故現場圖、現場照
    片附卷可稽，足認甲○○、乙○○所乘機車經被告駕車擦撞
    後係向右倒地，車頭並遭自小貨車帶動而旋轉朝大發資源回
    收場門外始留有刮地痕，甲○○、乙○○亦因向右倒而致右
    腳部位壓挫傷，以機車刮地痕起點距大發資源回收場右側門
    柱尚有5.1 公尺寬，且證人庚○○、乙○○均證稱被告駕車
    出大門係向左邊才右轉等語（分別見本院卷第142 頁反面、
    第147 頁反面衡之），若被告非蓄意駕車擦撞甲○○、乙○○所乘機車，其當會自大發資源回收場出入口右側直接右轉
    離開，斷無可能在大發資源回收場出入口靠左側三分之一處
    與甲○○、乙○○所乘機車擦撞，顯見被告係蓄意駕車擦撞
    甲○○、乙○○所乘機車，以免遭甲○○、乙○○騎乘機車
    攔查，被告所辯均無足採，事證明確，被告所為妨害公務及
    傷害犯行，亦堪認定。至證人甲○○雖證稱其係在大發資源
    回收場出入口右側遭撞云云，辯護意旨亦認被告係因遭右側
    圍牆擋住視線而不慎擦撞甲○○、乙○○所乘機車云云，惟
    被告所駕自小貨車與甲○○、乙○○所乘機車之撞擊點在大
    發資源回收場出入口距左側門柱2.5 公尺處，已如上述，證
    人甲○○上開所證已與現場跡證，及證人庚○○、乙○○所
    證不合，難認與事實相符，且現場撞擊點距右側門柱尚有5.
    1 公尺遠，當無任何圍牆阻絕被告視線，辯護意旨所辯亦不
    足採，均併此敘明。
  (二)公訴意旨雖認被告係基於殺人之犯意而駕車衝撞甲○○、乙○○，因認被告涉犯刑法第271 條第2 項、第1 項之殺人未
    遂罪云云，惟按刑法上殺人罪之成立，須行為人主觀上具有
    殺人之故意，所謂殺人之故意，指戕害他人生命之惡意而言
    ；此項犯意之形成，通常有其原因、目的或動機；又殺人未
    遂與傷害之區別，本視加害人有無殺意為斷，被害人受傷之
    程度，被害人受傷處所是否為致命部位，及傷痕多寡，輕重
    如何，僅足供認定有無殺意之參考，究不能據為區別殺人未
    遂與傷害之絕對標準，故不能僅因被害人受傷之位置係屬人
    體要害，即認定加害人自始即有殺害被害人之犯意（最高法
    院89年度台上字第1051號、94年度台上字第6857號判決意旨
    參照）。查被告係銷贓後見甲○○、乙○○到場，為免遭查
    獲而駕車擦撞甲○○、乙○○所乘機車，已如上述，證人甲○○、乙○○亦均證稱不認識被告等語，則被告是否有殺害
    甲○○、乙○○之動機，顯有可疑，又衡諸常情，若被告真
    有殺意，其大可駕車正面朝甲○○、乙○○身體撞擊，較易
    達成目的，惟被告並未如此，顯見被告並無取他人性命之意
    圖，況駕車擦撞他人固會致人受傷，然因擦撞而致人死亡則
    不多見，且本件甲○○、乙○○所受之傷勢均屬壓挫傷，是
    以被告與甲○○、乙○○並無深仇大恨且不相識、被告係駕
    車擦撞甲○○、乙○○所乘機車，及甲○○、乙○○所受傷
    勢均屬壓挫傷等衡之，難以認定被告意欲置甲○○、乙○○
    於死，公訴意旨認被告有殺人之犯意云云，容有誤會，尚難
    遽採。
四、按刑法第321 條第1 項第3 款之攜帶兇器竊盜罪，係以行為
    人攜帶兇器竊盜為其加重條件，所謂兇器，其種類並無限制
    ，凡客觀上足對人之生命、身體構成威脅，具有危險性之兇
    器均屬之，被告戊○○為竊取自小貨車犯行時所持之螺絲起
    子，為金屬製品，質地堅硬、銳利之物，足以對人之生命、
    身體造成威脅，可認定為兇器。是核被告就竊取自小貨車之
    所為，係犯刑法第321 條第1 項第3 款之攜帶兇器竊盜罪；
    其就竊取白鐵網架之所為，係犯刑法第321 條第1 項第4 款
    之結夥三人以上竊盜罪。被告就駕車擦撞甲○○、乙○○致
    渠等受傷之所為，係犯刑法第135 條第1 項之妨害公務罪、
    第277 條第1 項之傷害罪，公訴意旨認被告駕車撞傷甲○○
    、乙○○，係犯刑法第271 條第2 項、第1 項之殺人未遂罪
    云云，容有未洽，惟起訴之基本事實相同，起訴法條應予變
    更。被告與庚○○、丙○○就竊取白鐵網架犯行間，互有犯
    意聯絡及行為分擔，應論以共同正犯。被告以一擦撞行為而
    同時觸犯妨害公務罪、傷害罪，為想像競合犯，應從一重之
    傷害罪處斷。被告所為攜帶兇器竊盜、結夥三人以上竊盜、
    傷害犯行間，犯意各別，行為互殊，皆可獨立評價，應予分
    論併罰。被告前有如事實欄所示論罪科刑及執行之前科，並
    於97年4 月22日縮刑期滿執行完畢等情，有臺灣高等法院被
    告前案紀錄表1 份在卷可稽，其於受徒刑之執行完畢，5 年
    以內故意再犯本件有期徒刑以上之罪，為累犯，所犯各罪均
    應依刑法第47條第1 項之規定加重其刑。爰審酌被告貪圖小
    利而為竊盜犯行，且對依法執行公務之警員暴力相向，惡性
    非輕，犯罪復未與告訴人甲○○、乙○○和解，及其犯罪之
    目的、手段等一切情狀，分別量處如主文所示之刑，並定其
    應執行之刑，以資懲儆。至被告為竊取自小貨車犯行所用之
    螺絲起子，非被告所有，業據其供明在卷，亦非屬違禁物，
    爰不予宣告沒收。
據上論斷，應依刑事訴訟法第299 條第1 項前段、第300 條，刑
法第135 條第1 項、第277 條第1 項、第321 條第1 項第3 款、
第4 款、第55條、第47條第1 項、第51條第5 款、刑法施行法第
1 條之1 ，判決如主文。
本案經檢察官任亭到庭執行職務。
中    華    民    國    99    年    1     月    21    日
                  刑事第五庭    審判長法  官   石家禎
                                      法  官   程士傑
                                      法  官   林家聖
以上正本證明與原本無異。
如不服本判決應於收受判決後10日內向本院提出上訴書狀，並應
敘述具體理由；其未敘述上訴理由者，應於上訴期間屆滿後20日
內向本院補提理由書（均須按他造當事人之人數附繕本）「切勿
逕送上級法院」。
中    華    民    國    99    年    1     月    21    日
                                書記官  邱郁芸
附錄本判決論罪科刑法條：
中華民國刑法第135 條第1 項
對於公務員依法執行職務時，施強暴脅迫者，處3 年以下有期徒
刑、拘役或3 百元以下罰金。
刑法第277 條第1 項
傷害人之身體或健康者，處3 年以下有期徒刑、拘役或1 千元以
下罰金。
刑法第321 條第1 項第3 款、第4 款
犯竊盜罪而有左列情形之一者，處6 月以上、5 年以下有期徒刑
：
三、攜帶兇器而犯之者。
四、結夥三人以上而犯之者。

司法院資訊處製作；財團法人民間司法改革基金會備份。
